【裁判字號】    98,易,534
【裁判日期】    980612
【裁判案由】    詐欺
【裁判全文】
臺灣臺北地方法院刑事判決               98年度易字第534號
公  訴  人  臺灣臺北地方法院檢察署檢察官
被      告  甲○○
上列被告因詐欺案件，經檢察官提起公訴（97年度偵字第19474
號）及移送本院併案審理（97年度偵字第21106號、第23020號）
，本院判決如下：
    主    文
甲○○幫助意圖為自己不法之所有，以詐術使人將本人之物交付
，處有期徒刑肆月，如易科罰金，以新臺幣壹仟元折算壹日。
    事    實
一、甲○○在得預見將其金融機構開立帳戶之存摺、提款卡及密
    碼售予不相識之人使用，其帳戶有遭人利用作為詐騙工具可
    能之情形下，仍基於幫助詐欺取財之犯意，於民國九十七年
    六月九日起至同年七月十七日止該段期間內之某日某時許，
    在不詳地點，將其前於九十一年五月二十日至臺北市○○○
    路○段五四號華南商業銀行股份有限公司（下稱華南銀行）
    民生分行所申請開立，帳號000000000000號帳
    戶之提款卡及密碼，以不詳代價，提供予姓名、年籍均不詳
    之成年人使用。俟該姓名、年籍均不詳之成年人所屬之犯罪
    集團取得甲○○所交付之上開帳戶提款卡及密碼後，即基於
    詐欺取財之犯意，分別於如附表所示詐騙時間、以如附表所
    示之詐騙手法，詐騙如附表所示被害人，致如附表所示被害
    人均因此陷於錯誤，轉帳匯款如附表所示金額至甲○○上開
    華南銀行民生分行帳戶中。嗣經如附表所示被害人在依指示
    操作後，察覺帳戶存款業遭轉出短少，始知受騙，報警處理
    循線查獲甲○○。
二、案經如附表所示被害人乙○○、邱傳、丙○○分別報請雲
    林縣警察局斗六分局、雲林縣警察局虎尾分局、臺中縣政府
    警察局豐原分局後，轉至臺北市政府警察局松山分局移送臺
    灣臺北地方法院檢察署檢察官偵查起訴及移送本院併案審理
    。
    理    由
一、訊據被告甲○○固坦承有至華南銀行民生分行開立上開帳戶
    之事實，然矢口否認涉有上開犯行，辯稱：其上開帳戶存摺
    、提款卡均在其至醫院就診時不慎遺失，並未出售他人使用
    云云。經查：
  (一)上開華南銀行民生分行帳戶係被告於九十一年間親自前往開
    立，嗣遭真實姓名、年籍不詳之成年人用以作為詐騙如附表
    所示被害人轉帳匯款之人頭帳戶使用之事實，業經被告於警
    詢、偵查及本院審理時坦認在卷，並經(1)如附表編號一所示
    被害人即證人乙○○於警詢時證述：「因為我接到一女子打
    電話給我說、我向東森購買的物品付款方式有誤、要我按照
    指示重新到提款機前匯款、後來我就依照該女子的指示匯入
    指定帳戶，後來我發現被騙了。」、「第一筆我是匯款時間
    是九十七年七月十七日二十時五十四分‧‧‧」、「（匯款
    帳號為何？）000-0000000000000000‧‧‧」等語（九十七
    年度偵字第一九四七四號卷第二０頁、第二一頁）；(2)如附
    表編號二所示被害人即證人邱傳於警詢時證述：「我於九
    十七年七月十七日十八時三十分最後一通自稱是東森購物台
    售服小姐，來電號碼00－00000000打我手機，稱
    我在東森購物台帳單有誤（稱我的帳單會被列為分期付款，
    而每個月會自動被扣款，並要我提供提款卡所屬華南銀行電
    話），並要我到ＡＴＭ按指示操作，我不疑有他‧‧‧第一
    筆與第二筆同樣匯入華南商業銀行民生分行帳號000-000000
    000000‧‧‧」等語（九十七年度偵字第一九四金額分別為
    二九九一０元及九三三六元‧‧‧」等語（九十七年度偵字
    第二一一０六號卷第三－一頁）；(3)證人丙○○於警詢時證
    稱：「於九十七年七月十七日二十二時許，在家中接到一通
    00－00000000自稱東森購物台說我之前購物（音
    響）所繳費用刷卡方式錯誤，叫我提供刷卡銀行辦理退費，
    然後有一家臺灣企銀辦理承辦人員撥電話過來000000
    0000，叫我到銀行提款機辦理退費，然後我就依照他的
    指示前往提款機辦理，後來就發現我的錢有短少才發現遭他
    人詐騙。」、「於九十七年七月十七日二十二時十七分許，
    第一筆將錢二九九八九元匯至華南銀行民生分行帳號000-00
    0000000000‧‧‧」等語（九十七年度偵字第二三０二０號
    卷第一五頁、一六頁）綦詳。並有華南銀行民生分行九十七
    年八月五日華民生存字第０九七０四三一號函暨函覆之被告
    上開帳戶交易明細及基本資料、證人乙○○遭詐騙轉帳匯款
    之中華郵政公司自動櫃員機儲戶交易明細表一份（九十七年
    度偵字第一九四七四號卷第一四頁至第一九頁、第二二頁）
    、證人邱傳遭詐騙轉帳匯款之郵政自動櫃員機交易明細表
    二份、雲林縣警察局虎尾分局虎尾派出所受理刑事案件報案
    三聯單、受理詐騙帳戶通報警示簡便格式表、內政部警政署
    反詐騙諮詢專線紀錄表、通聯調閱查詢單各一份（九十七年
    度偵字第二一一０六號卷第三一頁至第三五頁、第三七頁、
    第三八頁）、證人丙○○遭詐騙轉帳匯款之臺中縣警察局豐
    原分局豐原派出所受理詐騙帳戶通報警示簡便格式表、合作
    金庫銀行自動櫃員機交易明細表、金融機構協助受詐騙民眾
    通知疑似警示帳戶通報單、內政部警政署反詐騙諮詢專線紀
    錄表各一份（九十七年度偵字第二三０二０號卷第一七頁至
    二三頁）在卷可稽。此部分之事實，已堪認定。
  (二)而被告對於其上開華南銀行民生分行帳戶何以遭人用作詐騙
    如附表所示被害人轉帳匯款之人頭帳戶使用之緣由，固辯稱
    ：係因其該帳戶存摺、提款卡遺失所致云云。然酌諸被告就
    其遺失上開華南銀行民生分行帳戶存摺、提款卡之時點及過
    程，於警詢時供稱：「『印章還在』，存摺及提款卡已不見
    。」、「‧‧‧當天在醫院不慎將『隨身包遺失』，隨身包
    內有汽車駕駛執照、華南銀行民生分行存摺及提款卡等物。
    」云云（九十七年度偵字第二三０二０號卷第八頁），嗣於
    本院行準備程序時，則改口辯稱：「‧‧‧我的包包是霹靂
    腰包，我是掛在左臂上，後來拿下來放在旁邊，因為這樣拿
    東西比較方便。『我包包沒有遺失』，但是包包裡面的皮包
    、存摺還有『印章都不見了』‧‧‧」云云（本院卷第一四
    頁反面），先後不一，互異其詞。且被告就其究係何時掛失
    上開華南銀行民生分行帳戶存摺、提款卡一節，於警詢時供
    稱：其在發現上開華南銀行民生分行帳戶存摺、提款卡遺失
    後，因當時精神狀況不佳，故未立即辦理掛失，直至九十七
    年七月二十四日始以電話語音方式辦理掛失云云（九十七年
    度偵字第二三０二０號卷第八頁），亦與其於偵查中所供：
    於九十七年七月二十四日察覺遺失當日立即語音掛失上開華
    南銀行民生分行帳戶存摺、提款卡云云不符（九十七年度偵
    字第一九四七四號卷第三六頁）。況被告既係以其生日即四
    二０三０六作為上開華南銀行民生分行提款卡密碼，業經被
    告於本院準備程序中坦認在卷（本院卷第一四頁反面），衡
    常被告要無因為免遺忘其該帳戶提款卡密碼，而特意將其密
    碼記載在存摺或紙條之必要。是若非被告在將該上開華南銀
    行民生分行存摺、提款卡，以不詳代價，提供予姓名、年籍
    均不詳之成年人使用時，一併告知密碼資料，則詐騙集團成
    員要無得以知悉被告上開華南銀行民生分行提款卡密碼，利
    用該帳戶提領款項之可能。總此，足徵被告上開所辯，均係
    事後卸責之詞，不足採信。被告之上開華南銀行民生分行存
    摺、提款卡、密碼，顯係被告以不詳代價將之提供真實姓名
    、年籍均不詳之成年人，致遭詐騙集團成員用作詐騙如附表
    所示被害人之人頭帳戶使用甚明。
  (三)按一般國人向金融機構開設帳戶，並無任何法令限制，若係
    用於正當用途者，當可光明正大自行申請使用，而帳戶係為
    存提款及轉帳匯款之用，倘刻意收集他人帳戶使用者，依一
    般常識極易判斷係為藉此躲避遭人循線追查之目的而為，自
    可產生與不法犯罪目的相關之合理懷疑。而見諸各大平面及
    電子媒體報導，或以中獎、退稅、信用卡款對帳、提款卡密
    碼外洩，疑似遭人盜領存款或家人遭綁架等事由，利用人頭
    帳戶作為轉帳帳戶，謊騙被害人至金融機構櫃檯電匯，抑或
    持提款卡至自動櫃員機依其指示操作，使被害人在不知情之
    狀況下依指示操作匯出款項後，隨即將之提領一空之詐騙手
    法，層出不窮，以被告係一智慮成熟並具相當社會經驗之成
    年人而言，對此一犯罪型態，自難諉為不知。況帳戶存摺、
    印章、提款卡及密碼條等，均係關乎個人金融信用及隱私之
    重要物件之一，縱親如父母子女或夫妻，衡常若非出於特殊
    事由或目的，即無任意將之交由他方保管或使用，遑論係為
    獲取相當對價而將之出租或售予不相熟識之第三人使用。準
    此，被告在與向其收購上開帳戶存摺、提款卡及密碼之真實
    姓名、年籍均不詳之成年人素不相識，且不知該人來歷是否
    正當之情形下，出於獲取不詳代價之目的，將上開帳戶存摺
    、提款卡及密碼提供該成年人使用時，其對於上開帳戶可能
    遭人用以上開手段詐騙他人轉帳匯款之人頭帳戶使用，當無
    不能預見之可能。被告在此預見及認知下，仍將其上開帳戶
    存摺、提款卡、密碼持交該真實姓名、年籍均不詳之成年人
    使用，容任詐欺取財結果之發生，其主觀上顯有幫助他人遂
    行詐欺取財之不確定故意甚明。從而，被告上開幫助詐欺取
    財犯行，洵堪認定，本件事證明確，應予依法論處。
二、核被告所為，係幫助犯刑法第三百三十九條第一項之詐欺取
    財罪。其幫助他人犯罪，為幫助犯，應依刑法第三十條第二
    項規定，按正犯之刑減輕之。被告以一行為，幫助他人詐騙
    如附表所示被害人，侵害數法益，為想像競合犯，應依刑法
    第五十五條規定，從一重處斷。被告如附表編號二、三所示
    幫助詐欺取財犯行部分，雖未據檢察官提起公訴，然因此與
    業經起訴並經本院論罪科刑之如附表編號一所示幫助詐欺取
    財犯行部分，有想像競合犯之裁判上一罪關係，為起訴效力
    所及，本院自應併予審理，附此敘明。爰審酌被告犯罪之動
    機、目的、手段，將上開華南銀行民生分行帳戶存摺、提款
    卡及密碼提供他人使用，致如附表所示被害人遭詐騙如附表
    所示金額，危害社會經濟秩序、惟念其非實際遂行詐欺犯行
    之人、犯後飾詞狡辯，不知悔改之態度等一切情狀，量處如
    主文所示之刑，並諭知易科罰金之折算標準。
據上論斷，應依刑事訴訟法第二百九十九條第一項前段，刑法第
第三十條、第三百三十九條第一項、第四十一條第一項前段、第
五十五條，刑法施行法第一條之一，判決如主文。
本案經檢察官蘇維達到庭執行職務。
中    華    民    國    98    年    6     月    12    日
                        臺灣臺北地方法院刑事第十五庭
                            審判長法  官  廖紋妤
                                  法  官  邱蓮華
                                  法  官  吳麗英
上正本證明與原本無異。
如不服本判決應於收受送達後10日內向本院提出上訴書狀，並應
敘述具體理由；其未敘述上訴理由者，應於上訴期間屆滿後20日
內向本院補提理由書（均須按他造當事人之人數附繕本）「切勿
逕送上級法院」。告訴人或被害人如對於本判決不服者，應具備
理由請求檢察官上訴，其上訴期間之計算係以檢察官收受判決正
本之日期為準。
                                  書記官  藍儒鈞
中    華    民    國    98    年    6     月    12    日
附錄本案論罪科刑法條：
中華民國刑法第三百三十九條：
意圖為自己或第三人不法之所有，以詐術使人將本人或第三人之
物交付者，處五年以下有期徒刑、拘役或科或併科一千元以下罰
金。
以前項方法得財產上不法之  益或使第三人得之者，亦同。
前二項之未遂犯罰之。
【附表】
 ┌──┬───────┬───────────────┬───┬────────────┐
 │編號│詐  騙  時  間│詐      騙        手        法│被害人│備                    註│
 ├──┼───────┼───────────────┼───┼────────────┤
 │    │              │真實姓名、年籍均不詳之成年女子│      │(1)本案起訴部分之被害人。│
 │    │              │，自稱係東森購物台客服人員，撥│      │(2)中華郵政公司自動櫃員機│
 │    │              │打電話予被害人謊稱被害人向東森│      │  儲戶交易明細表一份（97│
 │    │              │購物購買物品之付款方式有誤，需│      │  偵字第19474號卷第22頁 │
 │ 一 │97年7月17日晚 │依指示重新至自動櫃員機匯款云云│乙○○│  ）                    │
 │    │上            │，使被害人陷於錯誤，信以為真，│      │                        │
 │    │              │依指示於97年7月17日晚上8時54分│      │                        │
 │    │              │許，轉帳匯款新臺幣（下同）    │      │                        │
 │    │              │29989元至被告上開華南銀行民生 │      │                        │
 │    │              │分行帳戶中。                  │      │                        │
 ├──┼───────┼───────────────┼───┼────────────┤
 │    │              │真實姓名、年籍均不詳之成年女子│      │(1)移送併案部分之被害人。│
 │    │              │，自稱係東森購物台客服人員，撥│      │(2)郵政自動櫃員機交易明細│
 │    │              │打電話至被害人0000000000號行動│      │  表二份（97偵字第21106 │
 │    │              │電話，謊稱被害人向東森購物購買│      │  號卷第31頁）          │
 │ 二 │97年7月17日晚 │物品帳單發生錯誤，遭列為分期付│邱傳│                        │
 │    │上6時30分許   │款，將按月扣款，需依指示至自動│      │                        │
 │    │              │櫃員機操作云云，使被害人陷於錯│      │                        │
 │    │              │誤，信以為真，依指示於97年7月 │      │                        │
 │    │              │17日晚上11時31分許、同日晚上11│      │                        │
 │    │              │時36分許，接續轉帳匯款新臺幣（│      │                        │
 │    │              │下同）29910元、9339元至被告上 │      │                        │
 │    │              │開華南銀行民生分行帳戶中。    │      │                        │
 ├──┼───────┼───────────────┼───┼────────────┤
 │    │              │真實姓名、年籍均不詳之成年女子│      │(1)移送併案部分之被害人。│
 │    │              │，自稱係東森購物台客服人員，撥│      │(2)合作金庫銀行自動櫃員機│
 │    │              │打電話予被害人謊稱被害人向東森│      │  交易明細表一份（九十七│
 │    │              │購物購買物品繳費刷卡方式發生錯│      │  年度偵字第二三０二０號│
 │ 三 │97年7月17日晚 │誤，需提供刷卡銀行辦理退費云云│丙○○│  卷第一九頁）          │
 │    │上10時許      │，以及謊稱係臺灣企銀承辦人員，│      │                        │
 │    │              │撥打電話予被害人，要求被害人至│      │                        │
 │    │              │銀行自動提款機操作辦理退費云云│      │                        │
 │    │              │，使被害人陷於錯誤，信以為真，│      │                        │
 │    │              │依指示於97年7月17日晚上11時17 │      │                        │
 │    │              │分許，轉帳匯款29989元至被告上 │      │                        │
 │    │              │開華南銀行民生分行帳戶中。    │      │                        │
 ├──┴───────┴───────────────┴───┴────────────┤
 │合計：九萬九千二百二十七元。                                                          │
 └───────────────────────────────────────────┘


司法院資訊處製作；財團法人民間司法改革基金會備份。
